臺灣高等法院臺中分院刑事判決　　　　　　　　九十一年度上更(一)字第二三三號
　　上　訴　人　臺灣台中地方法院檢察署檢察官
　　被　　　告　丙○○
右上訴人因違反商標法案件，不服臺灣台中地方法院八十八年度訴字第一○四○號中
華民國八十八年十一月一日第一審判決（起訴案號：臺灣台中地方法院檢察署八十八
年度偵字第一○五二六號），提起上訴，判決後，經最高法院發回更審，本院判決如
左：
    主      文
原判決撤銷。
丙○○連續行使偽造私文書，足以生損害於他人，處有期徒刑肆月，如易科罰金，以
佰元折算壹日。
扣案之仿冒「ＳＥＧＡ」商標遊戲光碟片陸片、「ＰＬＡＹ  ＳＴＡＴＩＯＮ」商標
遊戲光碟片拾捌片均沒收。
    事  　　實
一、丙○○係經營設於台中縣太平市○○路八之一號「偉俐玩具店」之負責人，以販
    賣傳統玩具，並從事電視遊樂器程式遊戲光碟片交易，其明知「ＳＥＧＡ」係日
    商西雅企業股份有限公司（以下簡稱西雅公司）申請經濟部中央標準局註冊，取
    得註冊號數第二四九○七○號之商標專用權，指定使用於商標法施行細則第二十
    七條第八十類之電腦、家用微電腦、公司用微電腦、硬體、軟體、電腦用磁帶、
    磁碟及其他應屬本類之一切商品，專用權期間自民國七十三年七月一日起至八十
    三年六月三十日止，續延展至九十三年六月三十日止，「ＰＬＡＹ  ＳＴＡＴＩ
    ＯＮ」是日商蘇妮股份有限公司申請中央標準局註冊，取得註冊號數號六七二六
    六六號之商標專用權，指定使用於商標法施行細則第二十四條第七十二類之電腦
    、錄有電腦程式之磁碟、磁卡、磁帶及光碟之商品，專用權期間自八十四年三月
    一日起至九十四年二月廿八日止，但此商標專用權自八十六年六月十六日起移轉
    登記予日商新力電腦娛樂股份有限公司（以下簡稱新力公司）。另「ＰＳ」係新
    力公司申請經濟部中央標準局註冊，取得註冊號數第七一○四五四號之商標專用
    權，指定使用於商標法施行細則第四十九條第九類之電腦、錄有電腦程式之卡帶
    、磁碟、光碟及卡匣等商品，專用權期間自八十五年三月十六日起至九十五年三
    月十五日止。西雅公司及新力公司所生產之電視遊樂器程式遊戲光碟片，其內均
    有西雅公司及新力公司之名稱、商標、條碼及授權文字，依習慣各足以表示其為
    西雅公司或新力公司之產品或授權生產之一定用意證明之準私文書。西雅公司及
    新力公司所生產之電視遊樂器程式遊戲光碟片，在國際及國內市場行銷多年，品
    質著有信譽，為業界及消費大眾所共知。詎丙○○未經西雅公司、新力公司之授
    權同意，於八十七年六、七月間，以每片四十五元之價格向不詳姓名之黃姓成年
    男子，購入仿冒西雅公司及新力公司所享有商標專用權之電視遊樂器之遊戲光碟
    片共約六百餘片，而西雅公司及新力公司之名稱、商標，為該等公司表示其用意
    之證明，上開仿冒之遊戲光碟片上並均有仿冒前揭西雅公司及新力公司之名稱、
    商標，透過電視遊樂器執行，在電視畫面上出現上開公司名稱及其商標，而為相
    同之使用。丙○○竟基於意圖欺騙他人，於同一商品上，分別使用上開註冊商標
    之仿冒品而販賣及行使偽造私文書之概括犯意，自八十七年六、七月間某日起，
    在其所經營之上開「偉俐玩具店」內，以每片七十元之單價，連續販售予不特定
    之顧客牟利，並據以行使前開仿冒遊戲光碟內附軟體所含上揭準私文書，致消費
    者有誤信載有偽造私文書之遊戲光碟片，係新力公司及西雅公司出產之遊戲光碟
    片之虞，各足以生損害於新力公司、西雅公司，前後共出售上開仿冒之遊戲光碟
    片約六百片。嗣於八十八年二月八日，丙○○在其經營之上開玩具店內，為法務
    部調查局台中縣調查站查獲，並扣得仿冒西雅公司「ＳＥＧＡ」商標遊戲光碟片
    六片、仿冒新力公司「ＰＬＡＹ  ＳＴＡＴＩＯＮ」商標遊戲光碟片十八片（共
    計二十四片，公訴人誤載為共計二十片）。
二、案經法務部調查局台中縣調查站報請台灣臺中地方法院檢察署檢察官偵查起訴。
　　理      由
一、訊據被告丙○○於偵審及本院調查、審理時固坦承於右開時、地販賣上開查扣之
    遊戲光碟片等情不諱，惟矢口否認有何行使偽造私文書及違反商標法之犯行，辯
    稱：伊不知道販賣之遊戲光碟片係仿冒的，亦不知遊戲光碟片內使用他人之商標
    云云。
二、惟查：
（一）右開事實，業據被告在法務部調查局台中縣縣調查站中供認不諱，其供陳：經
      同業介紹仿冒遊戲光碟機盤商黃先生與我認識，經渠表示該仿冒ＰＳ及ＳＳ光
      碟片銷售狀況很好，並鼓勵我居中代為銷售，賺取差價，經我同意後，乃陸續
      購進六百餘片，我再以每片七十元對外販售，截至貴站查獲我為止共販售仿冒
      遊戲機光碟片約六百片˙˙˙據我所知ＳＥＧＡ及ＰＬＡＹ　ＳＴＡＴＩＯＮ
      遊戲機光碟片每片真品售價一千三百元˙˙真品與我販售之仿冒品每片差價約
      一千二百元左右等語在卷（見偵查卷第六、七頁），核與告訴人新力公司、西
      雅公司之代理人林佳陵律師、甲○○律師於原審及本院審理時所指訴之情節大
      致相符，並有扣案之仿冒「ＳＥＧＡ」商標遊戲光碟片六片、仿冒「ＰＬＡＹ
　　　　ＳＴＡＴＩＯＮ」商標遊戲光碟片十八片可資佐證，及告訴人等享有商標之
      商標註冊證影本附卷可稽。又扣案之光碟片透過電視遊樂器執行，在顯示器畫
      面上分別出現新力公司、西雅公司之名稱，及享有專用權之商標，亦分經法務
      部調查局台中縣調查站及原審於審理時勘驗屬實，製有勘驗筆錄附卷足憑（見
      偵查卷第十六頁、原審卷第二十四頁）。而參酌被告在案發當時之供述，與事
      發時點最為接近，記憶較為清晰，復較少權衡厲害得失、受他人干預或互相勾
      串供詞，比之事後翻異之詞，理應更為可採，在無其他事證可證明其嗣後翻異
      之詞與事實更為相符時，自不得任意捨棄其前開最初之供述而不採（參最高法
      院七十三年台上字第三九九八號判決要旨）。
（二）另正版之上開遊戲光碟片，每片售價約千餘元，與被告所販售之上開仿冒光碟
      片價格為每片七十元，二者價格差距約一千二百元左右等情，如前所述，亦為
      被告所供承在卷，則被告以前開低價購入，且以低於正版光碟售價甚鉅之價格
      販售予不特定客人牟利，其諉稱不知係盜版物品，孰能置信？
（三）綜上所述，足認被告於法務部調查局台中縣調查站所為自白，應與事實相符，
      堪足採信，被告其後之上開辯解，顯為事後避重就輕，卸責之詞，不足採信。
      本件事證明確，被告涉犯商標法等犯行，堪以認定。
三、（一）按商標，乃為表彰自己營業之商品，以文字、圖形、記號、顏色組合或其
    聯合式，足以使一般商品購買人認識為表彰商品之標識，並得藉以與他人之商品
    相區別，透過註冊取得專用權者。而所謂商標之「使用」，係指為行銷之目的，
    將商標用於商品或其包裝、容器、標帖、說明書、價目表或其他類似物件上，而
    持有、陳列或散布而言，商標法第二條、第五條、第六條著有明文。故於同一商
    品或類似商品，使用相同或近似於他人註冊商標之圖樣或明知為該等商品而販賣
    、意圖販賣而陳列、輸出或輸入者，同法第六十二條、第六十三條定有處罰明文
    。因此，商標之主要目的在於「使用」。而商標之「使用」，其方式不一而足，
    侵害商標之態樣亦變化多端。被告所販賣之仿冒遊戲光碟片，其外包裝固無「Ｓ
    ＥＧＡ」、「ＰＬＡＹ  ＳＴＡＴＩＯＮ」之商標，然仿冒之遊戲光碟片內已燒
    錄儲存有該等商標，透過電視遊樂器主機執行程式，於電視螢幕上仍可出現該等
    商標圖樣。該等商標已為消費者所熟識，足以表彰該商品一定品質或商譽之保證
    ，仿冒之遊戲光碟片已與該等商標結為一體，不能僅以該等遊戲光碟片之外觀或
    包裝未顯示上述商標，即認未違反商標法第六十三條之規定。是被告明知前揭仿
    冒光碟片均係意圖欺騙他人，於同一商品使用相同於他人商標圖樣之仿冒商品而
    販賣，核被告就此所為，係犯商標法第六十三條之販賣仿冒商品罪。（二）次按
    以錄音、錄影或電磁紀錄藉機器或電腦處理所顯示之聲音、影像或符號，足以表
    示其用意之證明者，依刑法第二百二十條第二項規定，以文書論。又文書之行使
    ，每因文書之性質、內容不同而異，就刑法第二百二十條第二項之準文書而言，
    祇須藉由機器或電腦處理，即足以表示其文書之內容，其於行為人將偽造之準私
    文書藉由機器或電腦處理時，已有使用該偽造之準文書，達於行使偽造準私文書
    之程度，固不待言；其因販賣而交付該偽造之準文書之情形，如販賣者與買受者
    ，均明知該準文書確為偽造，藉由機器或電腦處理即可使用該偽造之準文書時，
    因買受者已達於可隨時使用該偽造之準文書之狀態，無待販賣者更有所主張，應
    認販賣該偽造準文書者於交付時，即與行使無異（參最高法院九十一年台上字第
    四三九六號、九十一年度台上字第四七○六號、九十一年度台上字第四七一三號
    判決）。查本件被告所販賣之仿冒「ＳＥＧＡ」、「ＰＬＡＹ  ＳＴＡＴＩＯＮ
    」之商標遊戲光碟片，藉由電視遊樂器執行，在電視畫面上會出現西雅公司或新
    力公司之名稱、商標等授權字樣內容。而買受者亦明知被告所販賣交付者確為仿
    冒光碟，藉由電視遊樂器執行，可在電視畫面上出現西雅公司或新力公司之名稱
    、商標等授權字樣內容，參諸刑法第二百二十條第二項規定，該等影像、符號，
    自屬刑法上所稱之準私文書，則被告販賣仿冒告訴人新力公司及西雅公司註冊之
    商標物品，極易使人誤以為係告訴人新力公司或西雅公司之商品，並行使無製作
    權人偽造告訴人新力公司及西雅公司名義授權之文書，使消費大眾誤為係經告訴
    人新力公司及西雅公司授權而購買之，足以生損害於告訴人新力公司及西雅公司
    ，核被告就此部分所為，係另犯刑法第二百十六條、第二百二十條第二項、第二
    百十條之行使偽造（準）私文書罪。被告先後多次所為上開犯行，均時間緊接，
    犯罪構成要件相同，均顯係基於概括犯意反覆為之，為連續犯，各應依刑法第五
    十六條之規定以一罪論，並各依法加重其刑。被告所犯前揭二罪，係一行為觸犯
    二罪名，應從一重依刑法第二百十六條、第二百十條、第二百二十條之連續行使
    偽造準私文書論處。原審疏未詳查，對於被告遽為無罪之諭知，尚有未當，檢察
    官上訴意旨指摘原判決不當，為有理由，應由本院將原判決撤銷改判，爰審酌被
    告犯罪之動機、目的、手段、所販售盜版遊戲光碟片數量非少，及其犯後僅坦承
    部分犯行等一切情狀，量處有期徒刑肆月，又刑法第四十一條業於九十年一月四
    日修正，同年月十日公布，犯最重本刑為五年以內有期徒刑之罪，而受六個月以
    下有期徒刑之宣告者，得准易科罰金，比較新舊法結果，以新法有利於被告，因
    依新法諭知易科罰金之折算標準。扣案之仿冒「ＳＥＧＡ」商標遊戲光碟片六片
    、仿冒「ＰＬＡＹ  ＳＴＡＴＩＯＮ」商標遊戲光碟片十八片，均係被告犯明知
    為侵害商標專用權之商品而販賣，所販賣之商品，已如前述，不問屬於犯人與否
    ，併依商標法第六十四條之規定宣告沒收。
四、據上論斷，應依刑事訴訟法第三百六十九條第一項前段、第三百六十四條、第二
    百九十九條第一項前段，商標法第六十三條、第六十四條，刑法第十一條前段、
    第五十六條、第二百十六條、第二百二十條第二項、第一項、第二百十條、第五
    十五條、第二條第一項前段、修正後刑法第四十一條第一項前段、罰金罰鍰提高
    標準條例第二條判決如主文。
本案經檢察官乙○○到庭執行職務。
中      華      民      國　    九十一     年     十      月    十五　　日
                                臺灣高等法院臺中分院刑事第八庭
                                      審判長法  官  羅　得　村
                                      　　　法　官　劉　榮　服
                                      　　　法　官  黃  文  進
右正本證明與原本無異。
如不服本判決應於收受送達後十日內向本院提出上訴書狀，其未敘述上訴之理由者並
得於提起上訴後十日內向本院補提理由書（均須按他造當事人之人數附繕本）。
　　　　　　　　　　　　　　　　　　　　　　書記官　許　麗　花
中      華      民      國　    九十一     年     十      月    十六　　日
附錄犯罪法條：
刑法第二百十六條：
行使第二百十條至第二百十五條之文書者，依偽造、變造文書或登載不實事項或使登
載不實事項之規定處斷。
刑法第二百十條：
偽造、變造私文書，足以生損害於公眾或他人者，處五年以下有期徒刑。
商標法第六十三條：
明知為前條商品而販賣、意圖販賣而陳列、輸出或輸入者，處一年以下有期徒刑、拘
役或科或併科新台幣五萬元以下罰金。
                                                                    　　Ｒ
